ACORDAO-COMPLETO-2466525

ACÓRDÃO 1230/2021 ATA 18/2021 - PLENÁRIO

VISTO, relatado e discutido o recurso de revisão interposto por Alan Andrade Santos, ex-Prefeito de Brejões/BA, contra o Acórdão 2276/2016-TCU-Primeira Câmara.
ACORDAM os Ministros do Tribunal de Contas da União, reunidos em sessão do Plenário, ante as razões expostas pelo Relator e de acordo com os pareceres, com fundamento nos arts. 1º, inciso I, 16, inciso II, 18 e 23, inciso II, 32 e 35 da Lei 8.443/1992 e nos arts. 1º, inciso I, 208 e 214, inciso II, do Regimento Interno, em:
9.1. conhecer do recurso de revisão, dar-lhe provimento e tornar insubsistente o Acórdão 2276/2016-TCU-Segunda Câmara;
9.2. julgar regulares com ressalva as contas de Alan Andrade Santos e dar-lhe quitação;
9.3. encaminhar cópia deste Acórdão ao recorrente, ao Procurador-Chefe da Procuradoria da República no Estado da Bahia e aos demais notificados do acórdão recorrido, com a informação de que a íntegra do Relatório e do Voto que o fundamentam está disponível no endereço eletrônico www.tcul.gov.br/acordãos.

Recurso de revisão interposto contra acórdão que julgou irregulares as contas do recorrente, com condenação em débito e multa, em razão do não cumprimento do objeto de contrato de repasse firmado para a implantação ou melhoria de obras de infraestrutura urbana no município.

Prefeitura de Brejões - BA.

3. Recorrente: Alan Andrade Santos (XXX.372.485-XX).

13.1. Ministros presentes: Ana Arraes (Presidente), Walton Alencar Rodrigues, Benjamin Zymler, Augusto Nardes, Raimundo Carreiro, Vital do Rêgo e Jorge Oliveira (Relator).
13.2. Ministros-Substitutos convocados: Augusto Sherman Cavalcanti e Marcos Bemquerer Costa.
13.3. Ministros-Substitutos presentes: André Luís de Carvalho e Weder de Oliveira.

JORGE OLIVEIRA

Ministro-Substituto Augusto Sherman Cavalcanti.

Adoto como Relatório a instrução produzida na Secretaria de Recursos - Serur (peça 136) , endossada por Diretor daquela unidade técnica (peça 137) e pelo Ministério Público junto ao TCU - MPTCU (peça 138) , a seguir transcrita:
	"Trata-se de recurso de revisão interposto por Alan Andrade Santos (peças 62-79) contra o Acórdão 2276/2016-TCU-Primeira Câmara, de relatoria do Ministro Augusto Sherman (peça 26) , transcrito na íntegra abaixo:
9. Acórdão:
VISTOS, relatados e discutidos estes autos de tomada de contas especial instaurada pela Caixa Econômica Federal (Caixa) em desfavor de Alan Andrade Santos, prefeito do Município de Brejões/BA, em razão do não cumprimento do objeto do Contrato de Repasse 245.861-93/2007, tendo por objeto a implantação ou melhoria de obras de infraestrutura urbana no município,
ACORDAM os Ministros do Tribunal de Contas da União, reunidos em sessão de 1ª Câmara, ante as razões expostas pelo Relator, em:
9.1. julgar, com fundamento nos arts. 1º, inciso I, 16, inciso III, alínea "a", 19 e 23, inciso III, da Lei 8.443/92, irregulares as contas de Alan Andrade Santos, condenando-o ao pagamento da quantia de R$ 101.112,23 (cento e um mil, cento e doze reais, vinte e três centavos) , fixando-lhe o prazo de quinze dias, a contar da notificação, para que comprove, perante o tribunal (art. 214, inciso III, alínea "a", do Regimento Interno) , o recolhimento da dívida aos cofres do Tesouro Nacional, atualizada monetariamente e acrescida dos juros de mora calculados a partir de 15/9/2009 até a data do efetivo recolhimento, na forma prevista na legislação em vigor;
9.2. aplicar ao responsável, com fundamento no art. 57 da Lei 8.443/92, multa no valor de R$ 15.000,00 (quinze mil reais) , fixando-lhe o prazo de quinze dias, a contar da notificação, para que comprove, perante este Tribunal, nos termos do art. 214, inciso III, alínea "a", do RI/TCU, o recolhimento da referida quantia ao Tesouro Nacional, atualizada monetariamente desde a data do presente acórdão até a do efetivo recolhimento, se for paga após o vencimento, na forma da legislação em vigor;
9.3. autorizar, desde logo, nos termos do art. 28, inciso II, da Lei 8.443/92, a cobrança judicial das dívidas caso não atendida a notificação;
9.4. com fundamento no art. 16, § 3º, da Lei 8.443/92 c/c o § 6º do art. 209 do Regimento Interno do TCU, remeter cópia dos elementos pertinentes à Procuradoria da República no Estado da Bahia para adoção das medidas que considerar cabíveis;
	9.5. dar ciência desta deliberação ao responsável.
HISTÓRICO 	
2.	A presente tomada de contas especial foi autuada pela Caixa Econômica Federal (Caixa) em desfavor de Alan Andrade Santos, prefeito do Município de Brejões/BA, em razão do não cumprimento do objeto do Contrato de Repasse 245.861-93/2007, tendo por objeto a implantação ou melhoria de obras de infraestrutura urbana no município.
3.	O valor total do convênio foi de R$ 310.065,00, sendo R$ 295.300,00 às custas de recursos federais oriundos do Ministério das Cidades. As verbas foram repassadas em sua totalidade em três parcelas nos valores de R$ 59.060,00, R$ 42.050,72 e R$ 194.189,28 em 7/5/2009, 11/5/2009 e 10/8/2009 (peça 1, p. 110) , respectivamente. Desse total, foi desbloqueada a quantia de R$ 101.112,23 (peça 1, p. 106) . 
4.	A vigência do ajuste compreendeu o período de 31/12/2007 a 5/11/2014, com prazo para apresentação da prestação de contas até 4/1/2015 (peça 1, p. 54-66, 70-86) .
5.	O parecer da Caixa à peça 1, p. 6-8, indicou que não houve apresentação da prestação de contas referentes aos recursos desbloqueados e que o contratado foi cientificado da irregularidade, sendo solicitada a devida correção. Ante o insucesso nas tentativas de solução do problema, foi instaurada essa tomada de contas especial.
6.	No âmbito deste Tribunal, o responsável foi inicialmente citado (peça 7) em razão do não cumprimento do objeto pactuado e, posteriormente, ante as razões expostas no despacho do Relator à peça 14, em decorrência da omissão no dever de prestar contas, no prazo legal, referentes à primeira parcela dos recursos recebidos. Em ambas as oportunidades o responsável quedou-se inerte e foi considerado revel.
7.	Fora promovida também diligência à Caixa para que informasse sobre a existência e a possibilidade de aproveitamento das obras realizadas com os recursos da primeira parcela liberada (peça 15) . Em resposta (peça 18) , a entidade informou que: (a) não havia possibilidade de aproveitamento das obras realizadas com os recursos da primeira parcela liberada do contrato de repasse; (b) a Prefeitura de Brejões/BA apresentou projeto de pavimentação em uma nova área, com manifestação favorável do ministério gestor, propondo executar com recursos municipais os serviços correspondentes ao valor da primeira parcela; e (c) o novo projeto da prefeitura encontra-se sob análise na Gerência Executiva da Caixa em Feira de Santana/BA.
8.	Ante a inexistência de prestação de contas referentes à primeira parcela liberada (nexo de causalidade financeiro não demonstrado) , a paralisação injustificada das obras e o não aproveitamento da parcela da obra executada, a Secex/BA (peças 22-24) propôs o julgamento pela irregularidade das contas, com imputação de débito no valor total da parcela desbloqueada, além de aplicação da multa proporcional ao débito. O Ministério Público junto ao TCU (peça 25) , o Relator original (peça 27) e a Primeira Câmara (peça 26) anuíram à proposta da unidade técnica, a teor do Acórdão 2276/2016-TCU-Primeira Câmara.
9. 	O responsável apresentou o recurso de revisão (peças 62 a 79) e o procurador do município de Brejões-BA (peças 60) apresentou documento a título de contrarrazões ao recurso por meio das peças 80 a 96 dos autos.
10.	Passa-se ao exame do recurso de revisão (peças 62-79) .
EXAME DE ADMISSIBILIDADE
11.	A Ministra Ana Arraes admitiu o recurso de revisão, sem atribuir-lhe efeito suspensivo (peça 102) .
12. 	Alan Andrade Santos recorreu do despacho da Relatora (peça 106) , o que levou o Plenário do Tribunal a decidir pelo conhecimento do apelo como agravo, negando-lhe provimento, bem como indeferiu o pedido de concessão de medida cautelar, que visava a dar efeito suspensivo ao recurso de revisão, a teor do Acórdão 2489/2020-TCU-Plenário (peça 118) .
13.	A Advocacia-Geral da União (peça 123) encaminhou ao TCU, para ciência e cumprimento, cópia da decisão proferida no Agravo de Instrumento nº 1031277-51.2020.4.01.0000 do Tribunal Regional Federal da 1ª Região, que deferiu o pedido de antecipação de tutela, para suspender os efeitos do Acórdão 2276/2016-TCU-Primeira Câmara.
EXAME DE MÉRITO
14. 	Constitui objeto desta análise definir se houve:
14.1.	A caracterização da prescrição da pretensão punitiva, segundo os critérios do Acórdão 1441/2016-TCU-Plenário e do regime da Lei 9.873/1999.	
14.2.	A entrega da notificação do acórdão condenatório no endereço correto do recorrente.
14.3.	A prestação de contas, a correta aplicação dos recursos federais e a justificativa à paralisação da obra. 
Da prescrição
15.	No exame da prescrição, a Serur tem adotado os entendimentos detalhados na peça 135, que contém estudo e pronunciamentos anteriores da secretaria sobre o tema. Nessas manifestações estão desenvolvidas as seguintes premissas, que serão utilizadas no presente exame: 
	a)  ao julgar o RE 636.886, o STF conferiu nova interpretação ao art. 37, § 5º, da Constituição Federal, fixando a tese de que "é prescritível a pretensão de ressarcimento ao erário fundada em decisão de Tribunal de Contas";
	b)  as pretensões punitiva e de ressarcimento devem observar o mesmo regime na atividade de controle externo, dado o objetivo comum da prescrição, de fixar prazo para o Tribunal de Contas agir, para caracterizar o ilícito, identificar seu autor, dimensionar as consequências da conduta e impor as consequências legais, independentemente de tais consequências terem natureza punitiva ou ressarcitória;
	c)  até que sobrevenha norma específica, entende-se que a prescrição das pretensões punitiva e de ressarcimento, no processo de controle externo, deve observar o regime Lei 9.873/1999, na linha dos recentes pronunciamentos do STF a respeito. Assim, sem prejuízo de se realizar o exame da prescrição também segundo o prazo decenal previsto no Código Civil, o critério adotado, na formulação da proposta de encaminhamento, será o da Lei 9.873/1999.  
Análise da prescrição segundo os critérios do Acórdão 1441/2016-TCU-Plenário
16.	No que se refere à pretensão punitiva, o TCU tem tradicionalmente aplicado os critérios definidos no Acórdão 1441/2016-TCU-Plenário, que, em incidente de uniformização de jurisprudência, orientou-se pela aplicação do Código Civil. Por este acórdão, em linhas gerais, a prescrição subordina-se ao prazo geral de dez anos (CC, art. 205) , contado a partir da data da ocorrência do fato e interrompido pelo ato que ordenar a citação, a audiência ou a oitiva da parte.
16.1.	Entre outras razões que justificaram a adoção desse critério destaca-se a de que o citado dispositivo constitui uma cláusula geral a ser empregada sempre que a pretensão for prescritível, mas a lei não estabelecer um prazo específico, como na hipótese.
16.2.	Aplicando essas balizas ao caso em exame, verifica-se a não ocorrência da prescrição, conforme os critérios do Acórdão 1441/2016-TCU-Plenário. Isso porque a apresentação das contas ocorreu em 2/10/2015 (peça 68, p. 1) e a ordenação de citação se deu em 14/10/2015 (peça 14) . Assim, entre o termo inicial da contagem da prescrição (2/10/2015) e ordenação da citação (14/10/2015) transcorreram-se apenas 12 dias.
Análise da prescrição pelo regime da Lei 9.873/1999 
17.	Adotando-se as premissas fixadas na Lei 9.873/1999 ao caso em exame, e mesmo considerando-se o prazo geral, de cinco anos, observa-se que não teria ocorrido a prescrição. Para tanto, é preciso considerar os seguintes parâmetros: 
a) Termo inicial: 
17.1.	A Lei 9.873/1999, art. 1º, parte final, traz previsão expressa a respeito do início do prazo em se tratando de infração de caráter permanente ou continuado. Nesta hipótese, a prescrição começa a correr não da data de cada fato, e sim "do dia em que tiver cessado" a permanência ou a continuidade. 
17.2.	Na hipótese em exame, estão presentes os requisitos típicos de uma infração permanente, com a omissão no dever de prestar contas, conta-se a partir da apresentação da prestação de contas, 2/10/2015 (peça 68, p. 1) , ou da data do primeiro ato de apuração do fato, 28/10/2014 (peça 1, p. 120-128) , o que ocorrer primeiro. Assim, há de se ter como termo inicial da prescrição a data da elaboração do relatório de tomada de contas especial 184/2014, de 28/10/2014 (peça 1, p. 120-128) . 
17.3.	Note-se, porém, que ainda que se considerasse a infração como instantânea, embora com efeitos permanentes, essa caracterização seria indiferente, no caso concreto. Como evidenciam as causas interruptivas elencadas adiante, a prescrição não teria se operado. 
b) Prazo: 
17.4. 	A Lei 9.873/1999 apresenta um prazo geral, de cinco anos (art. 1º) , e um prazo especial, previsto no art. 1º, § 2º, a saber: "quando o fato objeto da ação punitiva da Administração também constituir crime, a prescrição reger-se-á pelo prazo previsto na lei penal". 
17.5.	Como não se tem notícia da propositura de ação penal contra o responsável acerca dos fatos de que se trata no presente processo, fica afastada essa possibilidade. Dessa forma, será considerado o prazo geral de cinco anos.
17.6.	Não obstante, as causas interruptivas indicadas abaixo evidenciam que a prescrição não teria ocorrido mesmo que se aplicasse o prazo geral de cinco anos. 
c) Interrupções por atos inequívocos de apuração dos fatos: 
17.7.	No regime da Lei 9.873/1999, a prescrição se interrompe "por qualquer ato inequívoco, que importe apuração do fato" (art. 2º, II) . O exemplo típico, no caso em exame, são o Relatório de Tomada de Contas Especial 184/2014, de 28/10/2014 (peça 1, p. 120-128) , a ordem de citação de 14/10/2015 (peça 14) , o exame técnico de 26/2/2016 (peça 22) . Com esse fundamento, a prescrição foi interrompida em 14/10/2015 e 26/2/2016.
d) Interrupções pela citação dos responsáveis: 
17.8. 	A prescrição também é interrompida "pela notificação ou citação do indiciado ou acusado, inclusive por meio de edital", nos termos do art. 2º, I, da Lei 9.873/1999. E, no regime dessa lei, a interrupção se dá pela citação propriamente dita, e não pelo despacho que a ordena. No presente caso, a citação do responsável se deu em 5/11/2015 (peças 16 e 19) .  
17.9.	Cabe destacar, por oportuno, que, caso houvesse devedores solidários, a interrupção da prescrição feita a um prejudica aos demais. Incide, nesse caso, regra própria da teoria geral das obrigações, segundo a qual "a interrupção efetuada contra o devedor solidário envolve os demais" (art. 204, § 1º, do Código Civil) . São consequências próprias da solidariedade (a exemplo da regra de que o credor pode demandar qualquer dos devedores, art. 275 do Código Civil) , que não precisam ser repetidas em cada diploma legal específico. 
e) Interrupção pela decisão condenatória recorrível: 
17.10.	Por fim, a prescrição também se interrompe "pela decisão condenatória recorrível" (art. 2º, III, da Lei 9.873/1999) . Com esse fundamento, houve a interrupção em 12/4/2016, data da sessão em que foi proferido o acórdão condenatório (peça 26) . Essa interrupção é relevante, por estabelecer prazo para julgamento do recurso. 
f) Da prescrição intercorrente: 
17.11.	Nos termos do art. 1º, § 1º, da Lei 9.873/1999, opera-se a prescrição intercorrente se o processo ficar paralisado por mais de três anos, aguardando "julgamento ou despacho". 
17.12.	Note-se que há uma correlação entre essa hipótese e as causas de interrupção da prescrição do art. 2º. Com efeito, uma vez interrompida a prescrição por alguma das hipóteses do art. 2º, o processo não pode ficar inativo, sem qualquer inovação processual relevante, por mais de três anos.
17.13.	Trata-se de prazo específico, não se aplicando nem o prazo geral de cinco anos nem o prazo especial, da lei penal (§ 2º) . A finalidade da prescrição intercorrente, com seu prazo próprio, é a de assegurar a eficiência e celeridade nas apurações administrativas. Seria contrário a essa finalidade a paralisação injustificada do processo por período maior que o triênio estabelecido para a hipótese.
17.14.	A extrapolação do prazo de três anos, sem inovação relevante no processo, pode configurar negligência. Por isso, além de se operar a prescrição, deve-se promover a "apuração da responsabilidade funcional decorrente da paralisação, se for o caso". 
17.15.	Em muitas situações o exame da prescrição intercorrente pode ficar prejudicado nos processos já em tramitação no TCU. Como a ação de ressarcimento era considerada imprescritível, as peças que compõem a tomada de contas especial, elencadas no art. 10 da Instrução Normativa TCU 71/2012, não contemplam informações pormenorizadas quanto ao andamento do processo na fase interna, o que pode prejudicar a análise de eventual paralisação por mais de três anos. 
17.16.	Assim, caso o tribunal venha a adotar a sistemática da Lei 9.873/1999 para aferir a prescrição, convém avaliar, oportunamente, a possibilidade de ajustes na IN-TCU 71/2012, para que as tomadas de contas especiais encaminhadas ao tribunal contemplem informações sobre as interrupções ocorridas na fase interna do procedimento (como, por exemplo, declaração do órgão instaurador da TCE, de que o processo não ficou paralisado por mais de três anos, na forma do art. 1º, § 1º, da citada lei) . 
17.17. 	Especificamente quanto a esta TCE, as próprias causas de interrupção elencadas acima permitem evidenciar que o processo teve andamento regular, não se operando a prescrição intercorrente. 
17.18.	Logo, há informações suficientes nos autos para evidenciar o regular andamento do feito, não se verificando a prescrição intercorrente prevista na Lei 9.873/1999. 
g) Conclusão: 
17.19.	Independentemente da existência de outras causas interruptivas não elencadas acima (citações no âmbito administrativo, tentativas de solução conciliatória etc.) , cujo levantamento não se fez necessário, observa-se, pelos eventos indicados, que em nenhum momento transcorreu prazo suficiente para se operar a prescrição (nem mesmo se se considerasse o prazo geral de cinco anos) , tomando-se por referência a Lei 9.873/1999, tida pelo STF como norma regente da prescrição da pretensão punitiva pelo TCU. 
17.20.	Partindo-se da premissa de que a pretensão reparatória segue as mesmas balizas, enquanto não houver norma específica a respeito, a demonstração de que não se operou a prescrição punitiva impõe, como consequência, a conclusão de que também é viável a condenação ao ressarcimento do prejuízo apurado nos autos.
17.21.	Portanto, não houve a prescrição da pretensão punitiva, segundo o regime da Lei 9.873/1999. 
Conclusão sobre a prescrição
18.	Não houve a prescrição da pretensão punitiva, segundo os critérios do Acórdão 1441/2016-TCU-Plenário e do regime da Lei 9.873/1999. 
Argumentos de nulidade da notificação do responsável do teor do acórdão condenatório
19.	O recorrente alega que:
19.1.	Não houve a publicação do acórdão condenatório no Diário Oficial da União, mas tão somente a notificação endereçada ao recorrente às peças 29 e 37, que foi recebida em 3/5/2016 pelo Sr. Odair Souza, pessoa estranha e residente em endereço diverso ao do recorrente (peças 62, p. 3, 63 e 64) .
19.2.	O ofício de notificação nº 958/2016-TCU-Secex-BA (peça 29) não fora entregue ao recorrente, porque este reside em outro endereço desde 2015, conforme as declarações de imposto de renda à Receita Federal do Brasil acostadas à peça 64, que, segundo a prática do TCU, é fonte de informação válida de endereço dos jurisdicionados (peça 62, p. 3) .
19.3.	A declaração anual de imposto de renda à Receita Federal, por três anos consecutivos (peça 64) , comprova que o endereço do recorrente se encontrava correto e atualizado no momento de envio da notificação (peça 62, p. 3) 
Análise
20.	A Ata 11/2016-1ª Câmara, de 12/4/2016, que contém o Acórdão 2276/2016-TCU-Primeira Câmara, foi publicada no D.O.U de 18/4/2016, edição 73, seção 1, página 126.
21. 	A notificação desse acórdão ao recorrente foi realizada por meio do Ofício nº 958/2016-TCU-Secex-BA (peça 29) , o qual foi entregue em 3/5/2016 no endereço correto de Alan Andrade Santos, registrado no sistema CPF da Receita Federal, qual seja, "Loteamento Altino Pinto s/n, Centro, Cep 45.325-000, Brejões/BA", conforme o Aviso de Recebimento de peça 37 e o extrato da consulta à base de dados da Receita Federal, realizada em 13/5/2015 e 19/7/2016 (peças 6 e 42) . 
22. 	A alegação de que a notificação foi entregue a pessoa estranha e residente em endereço diverso ao do recorrente, Sr. Odair Souza, é insuficiente para macular a notificação realizada. Isto porque, segundo as normas que regem as comunicações do TCU (artigo 22, inciso I, da Lei 8.443/1992 c/c o artigo 179, inciso II, do RI/TCU, c/c os artigos 3º, inciso III, e 4º, inciso II, da Resolução/TCU 170, de 30/6/2004) , não é necessária a entrega pessoal das comunicações processuais do TCU, razão pela qual o Aviso de Recebimento (AR) não precisa ser assinado pelo próprio destinatário. Desse modo, apenas quando não estiver presente o AR específico é que se verificará nos autos a existência de outros elementos que comprovem a ciência da parte.
23.	A validade de tal critério de comunicação processual é referendada pela jurisprudência deste Tribunal, conforme os Acórdão 4138/2016-TCU-Primeira Câmara, relator Ministro José Múcio Monteiro; 11321/2016-TCU-2ª Câmara, relator Ministro Vital do Rêgo; e 143/2013-TCU-Plenário, relator Ministro Walton Alencar Rodrigues. O entendimento desta Corte de Contas encontra amparo em deliberação do Plenário do Supremo Tribunal Federal, proferida em sede de agravo regimental em mandado de segurança (MS-AgR 25.816/DF, relator Ministro Eros Grau) , conforme excerto a seguir transcrito:
EMENTA: AGRAVO REGIMENTAL. MANDADO DE SEGURANÇA. DESNECESSIDADE DE INTIMAÇÃO PESSOAL DAS DECISÕES DO TRIBUNAL DE CONTAS DA UNIÃO. ART. 179 DO REGIMENTO INTERNO DO TCU. INTIMAÇÃO DO ATO IMPUGNADO POR CARTA REGISTRADA, INICIADO O PRAZO DO ART. 18 DA LEI N. 1.533/51 DA DATA CONSTANTE DO AVISO DE RECEBIMENTO. DECADÊNCIA RECONHECIDA. AGRAVO IMPROVIDO.
1. O envio de carta registrada com aviso de recebimento está expressamente enumerado entre os meios de comunicação de que dispõe o Tribunal de Contas da União para proceder às suas intimações.
2. O inciso II do art. 179 do Regimento Interno do TCU é claro ao exigir apenas a comprovação da entrega no endereço do destinatário, bastando o aviso de recebimento simples. (grifos acrescidos) 
24.	Assim, conclui-se que a notificação do recorrente acerca da decisão condenatória foi válida, porquanto realizada conforme os normativos que regem a matéria e demonstrada sua entrega no endereço do destinatário.
25. 	A alegação de que o recorrente residia desde 2015 em outro endereço, qual seja, "Rua Nilton dos Santos Pinheiro, s/n, Centro, Cep 45325-000, Brejões/BA", conforme consta das declarações de imposto de renda à Receita Federal de 2015 e 2016 (peça 64) , não merece acolhimento. Isto porque o responsável não juntou o comprovante de que a Receita Federal fora efetivamente informada a respeito de eventual mudança de endereço. Além disso, a consulta à base CPF da Receita Federal, realizada em 13/5/2015 e 19/7/2016 (peças 6 e 42) , demonstra que o endereço do recorrente, à época da notificação (3/5/2016) , era aquele no qual foi entregue o ofício de notificação do Tribunal. Corrobora com essa assertiva o endereço de Alan Andrade Santos declarado nas procurações de 15/3/2019 (peças 56, p. 1) , 28/10/2019 (peça 95) e 19/8/2019 (peça 96) .
26.	O presente exame vai ao encontro do entendimento firmado pelo Plenário, assentado no voto condutor do Acórdão 2489/2020-TCU-Plenário, conforme excerto abaixo (peça 119, p. 2) :
12. De toda forma, não resta configurada a nulidade no processo, haja vista que as citações, efetivadas em junho e novembro/2015 (peças 7-8, 16 e 19) , e a notificação sobre o acórdão condenatório, feita em maio de 2016 (peças 29 e 37) , foram endereçadas corretamente para o endereço registrado no sistema CPF da Receita Federal (Loteamento Altino Pinto s/n - Centro - Brejões/BA - CEP 45.325-000 - peças 6 e 42) , o qual foi informado pelo próprio responsável em outros documentos firmados em períodos recentes, como se nota nas procurações outorgadas em março e agosto/2019 (peças 56 e 96) . 
13. Ademais, o comparecimento do responsável aos autos em outubro/2015 (peça 13) suprimiria qualquer nulidade na citação inicial (art. 179, § 4º, do Regimento Interno) . 
14. Além disso, ante a manutenção do mesmo endereço do responsável no sistema CPF até o momento atual (peça 116) , é importante destacar, quanto ao recibo de entrega da declaração de imposto de renda do exercício de 2015, datado de 29/4/2015 (peça 64) , que o responsável não anexou comprovante de que a Receita Federal fora efetivamente informada a respeito de eventual mudança de endereço, o que comumente se faz no momento do preenchimento da declaração com a indicação de resposta positiva para a questão sobre tal alteração. 
15. Em acréscimo, nota-se que pesquisa na internet, no endereço eletrônico do Google Maps e dos Correios (busca CEP) , efetuada por minha assessoria em 4/9/2020 não revelou a existência do endereço informado naquele recibo (Rua Nilton dos Santos Pinheiro s/n - Centro - Brejões/BA - CEP 45.325-000) .
16. A jurisprudência deste Tribunal apregoa que o responsável não pode arguir nulidade de comunicação processual por desatualização de endereço constante na base da Receita Federal, pois cabe a ele manter atualizada a informação sobre seu domicílio nessa base de dados oficial, não se admitindo, no ordenamento jurídico brasileiro, a alegação de nulidade por quem lhe deu causa (art. 276 do Código de Processo Civil) , conforme exemplificam os Acórdão 1523/2016-TCU-Plenário (de minha relatoria) , 2.016/2017 - 2ª Câmara (de relatoria do ministro Vital do Rêgo) e 9.805/2019 - 1ª Câmara (de relatoria do ministro-substituto Marcos Bemquerer) . 
17. Assim, independentemente de adentrar o exame das contrarrazões recursais, que não são previstas na processualística do processo de controle externo para situações desta espécie, é de se concluir, com base nos elementos presentes nos autos, pela inexistência de nulidade nas comunicações. (destaques acrescidos) 
27.	Desse modo, não há como acolher a preliminar de nulidade processual. 
Alegação da instauração prematura da TCE, da regular aplicação dos recursos federais, da correta prestação de contas e da justificativa à paralisação das obras 
28.	O recorrente alega que:
28.1.	O parecer da Caixa nº 20/2014/GIGOV/FS, de 23/9/2014, sugeriu a instauração da tomada de contas especial, em razão da não conclusão do objeto do contrato de repasse 0245.861-93/2007 (peça 1, p. 6) . O relatório do tomador de contas especial, de 28/10/2014, apontou como causa motivadora da TCE a não conclusão do objeto pactuado (peça 1, p. 120-128) . Ou seja, em mais de um documento de lavra da Caixa, pugnou-se pela prematura instauração da TCE, antes do término da vigência contratual (4/11/2015) , fundamentada na inconclusão do objeto ajustado (peça 62, p. 7-9, 16) . 
28.2.	O Ministro-Relator Augusto Sherman (peça 14) deixou assente que, apesar de constar como razão da instauração da TCE o não cumprimento do objeto do contrato de repasse, o motivo real da instauração do processo foi a omissão no dever de prestar contas dos recursos referentes à primeira parcela desbloqueada, no valor de R$ 101.112,23 (peça 1, p. 6-8) . Dessa forma, determinou o refazimento da citação realizada à peça 7 (peça 62, p. 8-9) .
28.3.	A apresentação tempestiva da prestação de contas perante o Tribunal foi impossibilitada pela dificuldade de acesso aos documentos dos arquivos da Caixa (peça 62, p. 4 e 12) .
28.4.	A prestação de contas da primeira parcela perante a Caixa pode ser comprovada pelos documentos acostados nas peças 65, 66, 67, 68, 69,70  (peça 62, p. 9 e 12) .
28.5.	O e-mail da Gerência Executiva de Governo em Feira de Santana/BA (GIGOVFS) , de 11/11/2015 (peça 69) , enviado ao recorrente e a diversos destinatários, comprova o recebimento da prestação de contas da primeira parcela liberada (peça 62, p. 11) .
28.6.	O pagamento à empresa contratada, comprovado à peça 70, foi efetuado por transferência direta da Caixa à conta bancária da empresa contratada Rochedo Construções e Serviços Ltda., peça 72 (peça 62, p. 12) . Assim, o numerário gasto não tramitou sob a responsabilidade do prefeito sucessor (recorrente) (peça 62, p. 11) .   	
28.7. 	O contrato de repasse, bem como o contrato com a empreiteira foram firmados pelo prefeito antecessor, remanescendo ao prefeito sucessor (recorrente) a responsabilidade pela comunicação à Caixa da execução do serviço e a solicitação de liberação dos recursos para a continuidade da obra (peça 62, p. 10-11) .
28.8.	Em 20/9/2009, a União, por meio do Departamento Nacional de Infraestrutura de Transportes - DNIT -, transferiu à Via Bahia Concessionária de Rodovia S. A., a posse das edificações e terrenos, instalações e equipamentos contidos nas pistas de rolamento e suas faixas de domínio, dentre as quais o local no qual fora executada a primeira parte da obra contratada (peça 62, p. 14) .
28.9.	Por diversas vezes o recorrente tentou pactuar com a concessionária a autorização para realização da obra (peça 73) , tendo sempre uma resposta negativa (peça 74) , restando à municipalidade, diante do impasse jurídico criado, solicitar a autorização ao Ministério das Cidades para alterar o local da execução da obra custeada com recursos do contrato de repasse (peça 62, p. 14) .
28.10.	O Ministério das Cidades autorizou a alteração do local da obra, conforme atesta o e-mail enviado pela Sra. Maria Elza da Silva (elza.silva@cidades.gov.br) à peça 75 (peça 62, p. 14-15) . 
28.11.	A Gerência Nacional de Transferência Legais e Voluntárias da Caixa (GELEV) determinou aos prepostos da Caixa o ajuste/reformulação do plano de trabalho nos exatos termos solicitados pelo gestor, peça 76, p. 2 (peça 62, p. 15) .
28.12.	A Gerência Executiva de Governo em Feira de Santana/BA (GIGOV/FS) , requisitante da TCE, reconheceu a improcedência da tomada de contas especial no e-mail enviado à Gerência Nacional de Acompanhamento do Desempenho Técnico-Operacional (GEATO) , ao solicitar a retirada do processo de TCE (peça 76, p. 1-2) , o que não fora atendido (peça 62, p. 15-16) . 
28.13.	A omissão da Caixa de trazer aos autos todas as informações que dispunha, como a prorrogação da vigência do contrato de repasse até 5/11/2016, a concessão do local da obra à Via Bahia e a apresentação da prestação de contas da primeira parcela liberada, contribuiu com a condenação do recorrente pelo Tribunal, a teor dos itens 9 e 10 do voto condutor do acórdão condenatório à peça 27, p. 1-2 (peça 62, p. 16-17) .
Análise
29.	As peças 65-79 acostadas ao recurso compõem-se dos seguintes documentos:
29.1.	Solicitação do prefeito de Brejões-BA à Caixa da liberação da primeira parcela do contrato de repasse 0245861-93/2007 - Ofício 226/2009, de 14/8/2009, acompanhado do relatório de execução físico-financeira e da nota fiscal (peça 65) .
29.2.	Autorização da Caixa do saque da primeira parcela em 11/9/2009 (peças 66 e 67) .
29.3.	Apresentação da prestação de contas da primeira parcela em 2/10/2015, acompanhada de relatório de execução físico-financeira, nota fiscal e comprovantes de recolhimento de INSS, IRRF e ISSQN (peça 68) .
29.4.	Recibo emitido pela Caixa da prestação de contas da primeira parcela do contrato de repasse 0245861-93/2007, de 11/11/2015 (peça 69) .
29.5.	Comprovante do pagamento à empresa executora em 15/9/2009 (peça 70) . 	 
29.6.	Contrato de repasse 0245861-93/2007 e contrato firmado entre a prefeitura de Brejões-BA e a Rochedo Construções e Serviços Ltda. (peças 71 e 72) .
29.7.	Solicitação do prefeito de Brejões-BA à Concessionária de rodovias Via Bahia de informações acerca da área abrangida pela concessão às margens da BR 116, Ofício 249/2015, de 24/9/2015 (peça 73) .
29.8.	Resposta da Concessionária de rodovias Via Bahia - parcialmente legível (peça 74) .
29.9.	Informação de 29/10/2015 do Subsecretário de Planejamento, Orçamento e Administração do Ministério das Cidades à Gerência Nacional de Transferência Legais e Voluntárias da Caixa (GELEV) da paralisação da obra em razão da "privatização" da via na qual seria executada e a solicitação da prorrogação do contrato de repasse, em razão da alteração do local da obra (peça 75) .  
29.10.	Determinação de 4/11/2015 da Gerência Nacional de Transferência Legais e Voluntárias da Caixa (GELEV) à Gerência Executiva de Governo em Feira de Santana/BA (GIGOV/FS) para proceder ao ajuste/reformulação do plano de trabalho nos exatos termos solicitados pelo gestor, caso necessário, e elaborar parecer fundamentado a ser apresentado ao Ministério das Cidades, no caso de impedimento que inviabilize o solicitado pelo gestor (peça 76, p. 2) .
29.11.	Informação de 6/11/2015 da Gerência Executiva de Governo em Feira de Santana/BA (GIGOV/FS) à Gerência Nacional de Acompanhamento do Desempenho Técnico-Operacional (GEATO) do recebimento da prestação de contas do contrato de repasse e da autorização do Ministério das Cidades para a prorrogação da vigência contratual. E solicitação da retirada da tomada de contas especial (peça 76, p. 1-2) .
29.12.	Termo aditivo que prorrogou a vigência do contrato até 5/11/2016 (peças 77, p. 3-4 e 78) .
29.13.	Decisão do Juízo da 1ª Vara Federal de Jequié-BA na denúncia do Ministério Público Federal contra Alan Andrade Santos no processo n° 0000783-30.2019.4.01.3308 (peça 79) .
30.	A alegação de que a prestação de contas perante o Tribunal foi dificultada por falta de acesso aos documentos dos arquivos da Caixa não merece acolhimento. Eventuais dificuldades do gestor na obtenção dos documentos necessários à prestação de contas dos recursos geridos, inclusive as derivadas de ordem política, se não resolvidas administrativamente, devem ser por ele levadas ao conhecimento do Poder Judiciário por meio de ação própria, uma vez que a responsabilidade pela comprovação da boa e regular aplicação dos recursos públicos é pessoal.
31. 	O recorrente alegou que o motivo que levou à Caixa a instauração desta TCE foi a não conclusão do objeto do contrato de repasse 0245.861-93/2007, mas deixou de mencionar a falta da prestação de contas da primeira parcela liberada (prestação de contas parcial) e a injustificada paralisação da obra, informadas no parecer nº 20/2014/GIGOV/FS, na notificação 487/2014 e no relatório de TCE (peça 1, p. 8, 10 e peça 1, p. 122, item 3) . 
32. 	Tais irregularidades não haviam sido sanadas ou justificadas pelo gestor municipal perante a Caixa até a instauração da TCE (23/10/2014) e a elaboração do relatório de TCE de 28/10/2014. 
33.	Segundo os documentos novos apresentados com o recurso de revisão, em 2/10/2015, o responsável apresentou à Caixa a prestação de contas da primeira parcela (recibos à peça 68, p. 1 à peça 69, p. 1) , antes do fim da vigência contratual, prorrogada até o dia 5/11/2016, conforme o termo aditivo de 17/11/2015 e o D.O.U. de 12/11/2015 (peças 77, p. 3-4 e 78) . 
34.	Além disso, em 29/10/2015, a Gerência Nacional de Transferência Legais e Voluntárias da Caixa (GELEV) teve conhecimento de que o motivo da paralisação da obra havia sido a "privatização" da via na qual seria executada a obra, objeto do contrato de repasse (peça 75) .
35. 	Dessa forma, assiste parcialmente razão ao recorrente ao afirmar que a instauração da TCE foi prematura e indevida, visto que a prestação de contas da primeira parcela, apresentada ainda na vigência do convênio, sequer havia sido avaliada pela Caixa, de modo que não se sabia se havia ou não prejuízo ao erário, um dos pressupostos da instauração de uma TCE.
36.	Corrobora com esse entendimento, a solicitação de 6/11/2015 da Gerência Executiva de Governo em Feira de Santana/BA (GIGOV/FS) à Gerência Nacional de Acompanhamento do Desempenho Técnico-Operacional (GEATO) para a retirada do processo de tomada de contas especial (peça 76, p. 1-2) .
37. 	Por outro lado, a instauração da TCE encontra amparo no fato de que o responsável permaneceu silente diante das notificações da Caixa de 28/4/2014 e 16/6/2014 para que apresentasse a prestação de contas parcial da primeira parcela liberada e que justificasse a paralização da obra por mais de 180 dias (peça 1, p. 10-16, 18-22) . 
38.	Eventual impropriedade ocorrida na instauração da TCE não teria trazido prejuízo ao direito do contraditório e da ampla defesa do responsável, que lhe foi garantida na fase externa da TCE com a citação do Tribunal realizada à peça 16, diante da omissão do responsável no dever de prestar contas no prazo legal referente à primeira parcela dos recursos recebidos.     
39. 	Superada a questão da instauração da TCE, passa-se ao exame da prestação das contas referente à primeira parcela liberada.
40.	Os documentos novos, em especial, as peças 68 e 69, afastam a omissão presumida do ex-prefeito no dever de prestar contas. Isto porque a prestação de contas parcial foi recebida pela Caixa em 2/10/2015, conforme recibo carimbado no Ofício 252/2015, de 30/9/2015 (peça 68, p. 1) , ratificado pelo e-mail enviado pela Caixa ao gestor municipal em 11/11/2015 (peça 69, p. 1) . Tudo dentro da vigência contratual, prorrogada até o dia 5/11/2016 (peças 77, p. 3-4 e 78) .
41. 	Registra-se que a omissão no dever de prestar contas fica caracterizada apenas a partir da citação feita pelo TCU, segundo o entendimento assentado nos Acórdão 1427/2019-TCU-Plenário, rel. Min. Benjamin Zymler, 10891/2020-TCU-1ª Câmara, rel. Min. Augusto Sherman, e 1792/2020-TCU-1ª Câmara, rel. Min. Weder de Oliveira.
42.	O recorrente não justificou o não atendimento das notificações da Caixa de 28/4/2014 e 16/6/2014 (peça 1, p. 10-16 e 18-22) , o que afronta o disposto no item 3.2 alínea 'd' e 'e' do contrato de repasse (peça 1, p. 56) .
43.	Passe-se ao exame da prestação de contas parcial.
44.	Segundo o plano de trabalho (peça 1, p. 28 e 34) e o contrato 153 A/2008 (peça 72, p. 1) , o objeto do contrato de repasse constituía-se da pavimentação em paralelepípedo (9.283,00m²) da Avenida Rio Bahia, no Distrito do KM-100 no Município de Brejões-Bahia.
45.	O relatório de fiscalização in loco da Caixa, de 14/11/2008, apontou a execução física de 34,24% do total da obra (terraplanagem, abertura de caixa de rua e execução de base) , correspondente a R$ 106.434,00 (peça 1, p. 88-94) . 
46.	O nexo de causalidade entre tal execução física e a primeira parcela liberada de R$ 106.434,00 (peças 66 e 67) pode ser demonstrado pelos seguintes documentos: contrato firmado entre a prefeitura de Brejões/BA e a empresa Rochedo Construções e Serviços Ltda. (peça 72) ; nota fiscal de 15/9/2009, emitida pela Construtora Rochedo no valor de R$ 106.434,00 (peça 68, p. 3) ; comprovantes de recolhimento de INSS, IRRF e ISSQN (peça 68, p. 2, 4-5) ; relatório de execução físico-financeira (peça 68, p. 6) e extrato bancário da conta nº 0074-3, com o débito de R$ 3.321,77 e a transferência nominal à contratada de R$ 102.495,95, totalizando o montante de R$ 106.434,00 em 15/9/2009 (peça 1, p. 110, peça 68, p. 9 e peça 70, p. 1-2) .
47.	Desse modo, entende-se demonstrada a aplicação regular da primeira parcela desbloqueada do contrato de repasse 0245861-93/2007, o que afasta o débito e a multa fixados na decisão recorrida.
48.	A paralisação das obras foi justificada pelo início da vigência (20/9/2009) do contrato de concessão do sistema rodoviário da União à Via Bahia Concessionária de Rodovia S. A, composto pelo trecho das Rodovias BR 116/324/BA e BA 526/528, incluindo seus acessos, edificações, terrenos e faixas de domínio, dentre as quais o local no qual fora executada a primeira parte da obra, objeto do contrato de repasse 0245861-93/2007.
49. 	A sobreposição da área concedida ao local da obra do contrato de repasse, verificada nas peças 73 e 74, p. 1, tornou juridicamente inviável a continuidade de sua execução, o que levou o gestor a solicitar a alteração do local da obra custeada com recursos do contrato de repasse, concedida pelo Ministério das Cidades, conforme o teor do e-mail da peça 75, encaminhado pela representante do Subsecretário de Planejamento, Orçamento e Administração do Ministério das Cidades à Gerência Nacional de Transferência Legais e Voluntárias da Caixa (GELEV) .  
50.	A informação da Caixa de que "Não há a possibilidade de aproveitamento das obras realizadas com os recursos da primeira parcela liberada" (peça 18, p. 1) confirma a inexequibilidade da obra em razão da referida concessão.  
51.	A determinação da Gerência Nacional de Transferência Legais e Voluntárias da Caixa (GELEV) à Gerência Executiva de Governo em Feira de Santana/BA (GIGOV/FS) para que reformulasse o plano de trabalho e a solicitação da prorrogação da vigência do contrato de repasse (peça 76, p. 2) ratificam a intenção de se executar a obra em outro local.
52.	Tal entendimento se coaduna com a informação de que a Prefeitura de Brejões/BA apresentou projeto de pavimentação em nova área, com manifestação favorável do Ministério das Cidades, propondo executar com recursos próprios os serviços correspondentes ao valor da primeira parcela, de modo a promover a funcionalidade dos recursos repassados com a conclusão do novo projeto (peça 18, p. 1) .
53. 	Desse modo, entende-se que a paralisação das obras foi devidamente justificada pelo recorrente.
54. 	A apresentação da prestação de contas em 2/10/2015, aliada à demonstração da adequada aplicação dos recursos liberados na primeira parcela e a justificativa apresentada à paralização das obras, conduz ao julgamento das contas do recorrente pela regularidade com ressalva, com o afastamento do débito e da multa aplicados nos itens 9.1 e 9.2 do Acórdão 2276/2016-TCU-Primeira Câmara. A ressalva remanescente refere-se à falta de justificativas do recorrente para o não atendimento das notificações da Caixa de 28/4/2014 e 16/6/2014 (peça 1, p. 10-16 e 18-22) , em afronta ao disposto no item 3.2 alínea 'd' e 'e' do contrato de repasse (peça 1, p. 56) . 	
55. 	O pedido da concessão do efeito suspensivo ao recurso (peça 62, p. 21-25) perdeu objeto, diante da decisão judicial proferida no Agravo de Instrumento nº 1031277-51.2020.4.01.0000, do Tribunal Regional Federal da 1ª Região (peça 123) . 
56.	O município de Brejões/BA, representado por seu procurador, apresentou contrarrazões ao recurso de revisão (peça 81 e peças 80, 82-94) . Todavia, não há previsão do exame dessa espécie de apelo na processualística de controle externo para a presente situação. 
57.	Os documentos acostados ao referido apelo constituem-se de peças da denúncia formulada pelo Ministério Público Federal no âmbito do processo nº 0000514-88.2019.4.01.3308 e das ações civis de improbidade administrativa nº 1004304-63.2019.4.01.3308 e 6155-28.2017.4.01.3308.   
CONCLUSÃO
58.	Não houve a prescrição da pretensão punitiva, segundo os critérios do Acórdão 1441/2016-TCU-Plenário e do regime da Lei 9.873/1999.
59.	O ofício de notificação do acórdão condenatório foi entregue em 3/5/2016 no endereço de Alan Andrade Santos (peças 29 e 37) , conforme consulta realizada no sistema CPF da Receita Federal em 13/5/2015, 19/7/2016 e 15/9/2020 (peças 6, 42 e 116) e de acordo como o endereço indicado nas procurações de Alan Andrade Santos, de 15/3/2019 (peças 56, p. 1) , 28/10/2019 (peça 95) e 19/8/2019 (peça 96) . Portanto, a notificação do responsável foi válida. 
60.	Não é necessária a entrega pessoal das comunicações processuais do TCU, razão pela qual o Aviso de Recebimento (AR) não precisa ser assinado pelo próprio destinatário, segundo as normas que regem as comunicações do TCU (artigo 22, inciso I, da Lei 8.443/1992 c/c o artigo 179, inciso II, do RI/TCU, c/c os artigos 3º, inciso III, e 4º, inciso II, da Resolução/TCU 170, de 30/6/2004) . A validade de tal critério de comunicação processual é referendada pela jurisprudência do TCU e pela deliberação do Plenário do Supremo Tribunal Federal, proferida em sede de agravo regimental em mandado de segurança (MS-AgR 25.816/DF, relator Ministro Eros Grau) .
61.	A comprovação da apresentação da prestação de contas, aliada à demonstração da adequada aplicação dos recursos liberados na primeira parcela e à justificativa apresentada à paralização das obras conduzem ao julgamento pela regularidade das contas do recorrente, com ressalva, afastando-se o débito e a multa aplicados nos itens 9.1 e 9.2 do Acórdão 2276/2016-TCU-Primeira Câmara.  
PROPOSTA DE ENCAMINHAMENTO
62.	Ante o exposto, submete-se à consideração superior a análise do recurso de revisão interposto por Alan Andrade Santos contra o Acórdão 2276/2016-TCU-Primeira Câmara, propondo-se, com fundamento no artigo 35, da Lei 8.443/1992:
	a) conhecer o recurso de revisão para, no mérito, dar-lhe provimento, a fim de tornar insubsistente o acórdão recorrido.
	b) com fulcro nos arts. 1º, inciso I, 16, inciso II, 18 e 23, inciso II, da Lei 8.443/1992, c/c os arts. 1º, inciso I, 208 e 214, inciso II, do Regimento Interno do TCU, julgar regulares com ressalva as contas do Sr. Alan Andrade Santos, dando-lhe quitação;
	c) dar ciência às partes, à Procuradoria da República no Estado da Bahia aos órgãos/entidades interessados, bem como aos demais cientificados do acórdão recorrido.
	É o Relatório.

8.1. Inaldo Rocha Leitão (2506/OAB-PB) e outros, representando Alan Andrade Santos.  
8.2. João Paulo da Silva Maia (30189/OAB-BA), representando Prefeitura Municipal de Brejões - BA.

Procurador Sergio Ricardo Costa Caribé.

RECURSO DE REVISÃO. TOMADA DE CONTAS ESPECIAL. CONTRATO DE REPASSE. OBRAS DE INFRAESTRUTURA URBANA. INEXECUÇÃO PARCIAL E OMISSÃO DE CONTAS. CONTAS IRREGULARES, DÉBITO E MULTA. PROCEDÊNCIA DAS ALEGAÇÕES RECURSAIS. PROVIMENTO. CONTAS REGULARES COM RESSALVAS E QUITAÇÃO.

TOMADA DE CONTAS ESPECIAL (TCE)

Secretaria de Recursos - Serur.

Atendidos os requisitos de admissibilidade, conheço do recurso de revisão interposto por Alan Andrade Santos, ex-Prefeito de Brejões/BA, contra o Acórdão 2276/2016-TCU-Primeira Câmara (Relator o Ministro-Substituto Augusto Sherman) , que, diante da omissão de prestação de contas e do não cumprimento do objeto do Contrato de Repasse 245.861-93/2007, destinado a implantação ou melhoria de obras de infraestrutura urbana no município, julgou irregulares as contas especiais do recorrente, à revelia, condenou-o ao pagamento do valor histórico R$ 101.112,23 e aplicou-lhe multa de R$ 15.000,00.
2.	Consoante o voto condutor do aresto impugnado, decorreu a condenação da "inexistência de prestação de contas referentes à primeira parcela liberada", o que impediu "o estabelecimento do nexo de causalidade entre as obras vistoriadas e os recursos repassados. Ademais, as obras foram paralisadas sem qualquer justificativa por parte do convenente" (peça 27, p. 1, item 8) .
3.	Ao examinarem os argumentos recursais, a Secretaria de Recursos - Serur e o Ministério Público junto ao TCU - MPTCU constataram sua procedência. Por tal motivo, em pareceres uniformes, opinaram pelo provimento do apelo, a fim de que seja tornado insubsistente o Acórdão condenatório, sejam julgadas regulares com ressalvas as contas do recorrente e a ele seja dada quitação.
4.	Acompanho tais manifestações, que incluo entre minhas razões de decidir.
5.	Preliminarmente, arguiu o recorrente ausência de notificação válida do acórdão condenatório, uma vez que esta teria sido entregue a terceiro residente em outro endereço. Contudo, como demonstrou a Serur, a notificação foi processada de acordo com as normas próprias deste Tribunal e foi entregue no endereço do responsável constante da base do Sistema CPF da Receita Federal do Brasil. Não procede, pois, a preliminar.
6.	A suposta omissão na prestação de contas, por sua vez, foi afastada pela documentação apresentada pelo recorrente, em especial por aquela constante das peças 68 e 69, que demonstraram que a prestação de contas referente à primeira parcela repassada foi apresentada à Caixa ainda dentro do prazo de vigência do contrato de repasse.
7.	A correção da aplicação dos recursos também foi comprovada pelos elementos trazidos pelo recorrente. Como demonstrou a Serur:
"44. Segundo o plano de trabalho (peça 1, p. 28 e 34) e o contrato 153 A/2008 (peça 72, p. 1) , o objeto do contrato de repasse constituía-se da pavimentação em paralelepípedo (9.283,00m²) da Avenida Rio Bahia, no Distrito do KM-100 no Município de Brejões-Bahia.
45. O relatório de fiscalização in loco da Caixa, de 14/11/2008, apontou a execução física de 34,24% do total da obra (terraplanagem, abertura de caixa de rua e execução de base) , correspondente a R$ 106.434,00 (peça 1, p. 88-94) .
46. O nexo de causalidade entre tal execução física e a primeira parcela liberada de R$ 106.434,00 (peças 66 e 67) pode ser demonstrado pelos seguintes documentos: contrato firmado entre a prefeitura de Brejões/BA e a empresa Rochedo Construções e Serviços Ltda. (peça 72) ; nota fiscal de 15/9/2009, emitida pela Construtora Rochedo no valor de R$ 106.434,00 (peça 68, p. 3) ; comprovantes de recolhimento de INSS, IRRF e ISSQN (peça 68, p. 2, 4-5) ; relatório de execução físico-financeira (peça 68, p. 6) e extrato bancário da conta nº 0074-3, com o débito de R$ 3.321,77 e a transferência nominal à contratada de R$ 102.495,95, totalizando o montante de R$ 106.434,00 em 15/9/2009 (peça 1, p. 110, peça 68, p. 9 e peça 70, p. 1-2) .
47. Desse modo, entende-se demonstrada a aplicação regular da primeira parcela desbloqueada do contrato de repasse 0245861-93/2007, o que afasta o débito e a multa fixados na decisão recorrida."
8.	Também a paralisação das obras foi devidamente justificada pelo ex-Prefeito. Mais uma vez, como expôs a unidade técnica:
"48.	A paralisação das obras foi justificada pelo início da vigência (20/9/2009) do contrato de concessão do sistema rodoviário da União à Via Bahia Concessionária de Rodovia S. A, composto pelo trecho das Rodovias BR 116/324/BA e BA 526/528, incluindo seus acessos, edificações, terrenos e faixas de domínio, dentre as quais o local no qual fora executada a primeira parte da obra, objeto do contrato de repasse 0245861-93/2007.
49. 	A sobreposição da área concedida ao local da obra do contrato de repasse, verificada nas peças 73 e 74, p. 1, tornou juridicamente inviável a continuidade de sua execução, o que levou o gestor a solicitar a alteração do local da obra custeada com recursos do contrato de repasse, concedida pelo Ministério das Cidades, conforme o teor do e-mail da peça 75, encaminhado pela representante do Subsecretário de Planejamento, Orçamento e Administração do Ministério das Cidades à Gerência Nacional de Transferência Legais e Voluntárias da Caixa (GELEV) .  
 (...) 
53. 	Desse modo, entende-se que a paralisação das obras foi devidamente justificada pelo recorrente."
9.	Diante do exposto, comprova-se o afastamento dos motivos que conduziram à condenação do responsável, razão pela qual o recurso de revisão deve ser provido, de modo a ser tornado insubsistente o Acórdão recorrido e serem julgadas regulares com ressalvas as contas do ex-prefeito, a quem deve ser dada quitação.
10.	Registro, por fim, que o Município de Brejões/BA juntou aos autos os elementos de peças 80/96, para dar conta de suas providências para ajuizamento de ação de civil pública por improbidade administrativa contra o responsável neste processo, sem, contudo, nada alegar. 
	Assim, acolho os pareceres e voto pela adoção da minuta de acórdão que trago a este Colegiado.
TCU, Sala das Sessões, em 26 de maio de 2021.
JORGE OLIVEIRA 
Relator